臺灣高等法院刑事判決
108年度上易字第2269號
上  訴  人  
即  被  告  秦志榮  



上列上訴人因違反毒品危害防制條例案件，不服臺灣臺北地方法
院108年度審易字第2303號，中華民國108年10月17日第一審判決
（起訴案號：臺灣臺北地方檢察署108年度毒偵字第2708號），
提起上訴，本院判決如下：
    主  文
上訴駁回。
    事  實
一、甲○○前因犯施用第二級毒品案件，經臺灣士林地方法院以94
    年度毒聲字第175 號裁定送觀察、勒戒後，因認有繼續施用
    毒品傾向，經同院以94年度毒聲字第240 號裁定令入戒治處
    所施以強制戒治，於民國95年2 月20日停止戒治釋放出所付
    保護管束，俟於95年7 月2 日保護管束期滿，經檢察官為不
    起訴處分，竟又於上開觀察、勒戒及強制戒治執行完畢後之
    5 年內再犯施用毒品案件，經同院以95年度簡上字第155號
    判決判處有期徒刑6 月，嗣經同院以96年度聲減字第544號
    裁定減為有期徒刑3 月確定，並於96年7 月16日易科罰金執
    行完畢（於本案不構成累犯）。詎甲○○猶不知悔改，明知甲
    基安非他命為第二級毒品，不得非法持有、施用，仍分別為
    下列行為：
（一）基於施用第二級毒品甲基安非他命之犯意，於108 年7 月
      9 日晚上9 時許，在其位於臺北市○○區○○街00巷00號2樓
      住處內，將甲基安非他命置入玻璃球內燒烤吸食燃煙，以
      此方式施用第二級毒品甲基安非他命1 次。
（二）基於持有第二級毒品甲基安非他命之犯意，於108 年7 月
      11日凌晨4 時、5 時許，在臺北市萬華區環南市場，以新
      臺幣（下同）2,000 元之代價，向真實姓名、年籍均不詳
      ，綽號「阿寶」之成年男子，購入第二級毒品甲基安非他
      命1 包（外觀為白色晶體，驗前淨重0.3870公克）而非法
      持有之。
（三）嗣甲○○於當日凌晨5 時50分許，駕駛車牌號碼0000 -00號
      自用小客貨車行經臺北市大安區建國南路與辛亥路交岔路
      口時遇警攔查，經值勤員警發現其另案遭通緝而予以逮捕
      ，甲○○即於員警不知上開犯行前，從其褲子右側口袋內取
      出上揭甲基安非他命供警查扣，並主動向警供出上述施用
      及持有甲基安非他命犯行，自首而接受裁判。嗣經警於10
      8 年7月11日採集其尿液送驗，檢驗結果確呈安非他命、
      甲基安非他命陽性反應，因而查悉上情。
二、案經臺北市政府警察局大安分局報告臺灣臺北地方檢察署檢
    察官偵查起訴。
    理  由
一、上開犯罪事實，業據被告於警詢、偵訊、原審及本院審理中
    均坦承不諱（見毒偵卷第13頁至第17頁、第62頁，審易卷第
    56頁、第60頁、本院108年12月25日審判程序筆錄）。而員
    警於108 年7 月11日採集被告尿液送驗，確檢出安非他命及
    甲基安非他命陽性反應，員警又將首揭查扣之白色結晶1 包
    送請檢驗，鑑驗結果亦含甲基安非他命成分（驗前淨重0.38
    7 公克）等情，有被告自願受搜索同意書、臺北市政府警察
    局保安警察大隊搜索扣押筆錄、扣押物品目錄表、臺北市政
    府警察局偵辦毒品案件尿液檢體委驗單、台灣尖端先進生技
    醫藥股份有限公司於108 年7 月30日出具之濫用藥物檢驗報
    告、交通部民用航空局航空醫務中心於108 年7 月26日出具
    之航藥鑑字第0000000 號毒品鑑定書在卷可參（見毒偵卷第
    35頁至第39頁、第95頁至第97頁、第105 頁），並有扣案甲
    基安非他命1 包足佐，足認被告上開任意性自白與事實相符
    ，堪可作為認定事實之依據。
二、論罪科刑：
（一）按甲基安非他命為毒品危害防制條例第2 條第2 項第2 款
      所定之第二級毒品，如未經許可，不得非法持有、施用甲
      基安非他命。又按施用第一、二級毒品為犯罪行為，毒品
      危害防制條例第10條第1 項及第2 項各定有處罰明文。故
      施用該毒品者，依前揭規定本應科以刑罰，惟基於刑事政
      策，對合於一定條件之施用者，依同條例第20條、第23條
      之規定，施以觀察、勒戒及強制戒治之保安處分。嗣因其
      程序過於繁雜，上揭條例於92年7 月9 日修正公布，自93
      年1 月9 日施行，將第20條、第23條之保安處分程序，單
      純區分為「初犯」、「5 年內再犯」及「5 年後再犯」三
      種；「初犯」者，經觀察、勒戒或強制戒治後，應為不起
      訴處分或不付審理之裁定；經觀察、勒戒或強制戒治執行
      完畢釋放後，「5 年內再犯」者，依法追訴或裁定交付審
      理。至於經觀察、勒戒或強制戒治執行完畢釋放後，「5 
      年後再犯」者，仍適用「初犯」規定，先經觀察、勒戒或
      強制戒治之程序，從而依上揭修正後之規定，限於「初犯
      」及「5 年後再犯」二情形，始應先經觀察、勒戒或強制
      戒治程序。倘被告於5 年內已再犯，並經依法追訴處罰或
      依修正前舊法規定再次觀察、勒戒或強制戒治，縱其第三
      次（或第三次以上）再度施用毒品之時間，在初犯經觀察
      、勒戒或強制戒治執行完畢釋放5 年以後，已不合於「5 
      年後再犯」之情形，而應依該條例第10條追訴處罰，最高
      法院100 年度台非字第28號刑事判決同此見解。經查，首
      揭被告初犯施用毒品案件經觀察、勒戒及強制戒治執行完
      畢後，5 年內再犯施用毒品犯行並經法院論罪科刑確定，
      有本院被告前案紀錄表附卷參憑，揆諸上開說明及毒品危
      害防制條例第23條第2 項規定，其第三犯以後之犯行自當
      追訴處罰，從而本件被告所犯如犯罪事實欄一、（一）所
      示之施用毒品部分，自當依法論科，至為明灼。
（二）核被告就犯罪事實欄一、（一）所為，係犯毒品危害防制
      條例第10條第2 項之施用第二級毒品罪，被告於施用前持
      有甲基安非他命之低度行為，應為其施用之高度行為所吸
      收，不另論罪；就犯罪事實欄一、（二）所為，係犯毒品
      危害防制條例第11條第2 項之持有第二級毒品罪，被告自
      108 年7月11日凌晨4 時、5 時許取得扣案甲基安非他命
      時起至同日為警查獲止，犯罪行為均在繼續中，為繼續犯
      ，應論以一罪。又被告所犯上開2 罪，犯意各別，行為互
      殊，應予分論併罰。
（三）被告前因犯施用第二級毒品2 罪，經臺灣士林地方法院以
      104 年度聲字第1540號裁定應執行有期徒刑1 年6 月確定
      ，於105 年11月3 日縮短刑期假釋出監付保護管束，於10
      6 年1 月18日保護管束期滿未經撤銷假釋視為執行完畢，
      有本院被告前案紀錄表附卷可考，是被告於有期徒刑執行
      完畢後5 年內，故意再犯本案最重本刑為有期徒刑以上之
      刑之2 罪，均為累犯，參照司法院釋字第775 號解釋意旨
      ，審酌被告構成累犯之前案均係毒品性質之犯罪，其經論
      罪科刑且執行完畢，理應產生警惕作用，並因此自我控管
      ，然其於本案又先後犯施用及持有第二級毒品罪，足見有
      特別惡性，對刑罰之反應力顯然薄弱，而有延長矯正期間
      ，以助重返社會，並兼顧社會防衛之需，且就其所犯之罪
      之最低本刑予以加重，尚不致使其所受之刑罰超過其所應
      負擔之罪責，而造成對其人身自由過苛之侵害，經核仍有
      加重此部分法定最低本刑之必要，均應依刑法第47條第1 
      項規定，加重其刑。
（四）按對於未發覺之罪自首而受裁判者，得減輕其刑，刑法第
      62條前段定有明文。查被告駕車遇警攔查，旋主動坦承首
      揭犯行並交付所持有之前開甲基安非他命1 包予警扣案，
      並於稍後警詢時詳述其具體犯罪情節（見毒偵卷第15頁至
      第16頁、第56頁），且值勤員警攔查被告時，固知其因違
      反毒品危害防制條例之另案遭通緝而予逮捕，然除此之外
      並無其他客觀事證足使查獲員警合理懷疑被告涉犯本件施
      用及持有第二級毒品犯行，自應認被告確係主動供承本案
      全部犯行，核屬於具偵查犯罪權之機關或人員尚未發覺其
      犯行前自首而接受裁判，均依刑法第62條前段之規定，減
      輕其刑。準此，被告於本件所犯2 罪同有前述加重及減輕
      其刑之事由，依刑法第70條規定，先加後減之。
三、原審認被告罪證明確，適用毒品危害防制條例第10條第2項 
     、第11條第2 項、第18條第1 項前段，刑法第11條、第47
    條第1 項、第62條前段、第41條第1 項前段之規定，及審酌
    毒品之流通及持有，危害國人身心健康及社會秩序，已為國
    法所厲禁，被告漠視法令禁制，除施用外另持有第二級毒品
    甲基安非他命，自應非難。復考量被告為警查獲後始終坦承
    犯行，並主動交付持有之毒品之犯後態度，兼衡被告於原審
    審理時陳稱：國中畢業之最高學歷，目前已離婚並與母親及
    未成年之兒子同住，尚須扶養母親、兒子與胞弟，入監前從
    事室內設計工作，包工包料，日收入約3,000 元等語（見審
    易卷第61頁至第62頁）之智識程度及家庭經濟狀況，兼衡被
    告犯罪動機、目的、施用毒品之手段及持有毒品之時間、數
    量等一切情狀，就被告於本件所犯2 罪分別量處如原判決主
    文所示之刑，並就所犯持有第二級毒品罪之刑諭知易科罰金
    之折算標準。復說明扣案白色結晶1 包經送驗檢出含甲基安
    非他命成分，業如前述，應依毒品危害防制條例第18條第1 
    項前段規定，於被告所犯持有第二級毒品罪之主文項下宣告
    沒收銷燬，至盛裝毒品之包裝袋因與其內所殘留之毒品難以
    完全析離，且無析離之實益與必要，應視同毒品，併依上開
    規定均沒收銷燬。至鑑驗耗損部分，因已滅失，爰不宣告沒
    收銷燬。核其認事用法均無違誤，量刑亦屬妥適。被告上訴
    意旨略以「被告持有甲基安非他命之低度行為，應為其施用
    之高度行為所吸收，不應再論以持有第二級毒品罪」云云；
    惟查，被告於警詢時已供稱：「最後一次施用是於108 年7 
    月9 日晚上21時許，在住家（臺北市○○區○○街00巷00號2樓
    內）吸食」；「警方查獲本次持有之安非他命，是於108 年
    7 月11日早上5 時許，在臺北市萬華區環南市場，以新臺幣
    （下同）2,000 元之代價，向真實姓名、年籍均不詳，綽號
    「阿寶」之成年男子購入」（見毒偵卷第15、16頁）等語，
    故被告係先後二次取得第二級毒品甲基安非他命，第一次持
    有甲基安非他命之低度行為，既已為施用之高度行為所吸收
    ，不再論罪，詳如前述，原審就被告第二次持有甲基安非他
    命之行為，另予論罪科刑，並無不合，被告執前開理由提起
    上訴，自非可採，其上訴應予駁回。
據上論斷，應依刑事訴訟法第368 條，判決如主文。
本案經檢察官鄭龍照到庭執行職務。
中　　華　　民　　國　　109 　年　　1 　　月　　8 　　日
                  刑事第十六庭  審判長法　官  葉騰瑞
                                      法　官  陳芃宇
                                      法　官  莊明彰
以上正本證明與原本無異。
不得上訴。
                                      書記官  蘇佳賢
中　　華　　民　　國　　109 　年　　1 　　月　　8 　　日
附錄：本案論罪科刑法條全文　
毒品危害防制條例第10條
施用第一級毒品者，處 6 月以上 5 年以下有期徒刑。
施用第二級毒品者，處 3 年以下有期徒刑。
毒品危害防制條例第11條
持有第一級毒品者，處 3 年以下有期徒刑、拘役或新臺幣 5 萬
元以下罰金。
持有第二級毒品者，處 2 年以下有期徒刑、拘役或新臺幣 3 萬
元以下罰金。
持有第一級毒品純質淨重十公克以上者，處 1 年以上 7 年以下
有期徒刑，得併科新臺幣 1 百萬元以下罰金。
持有第二級毒品純質淨重二十公克以上者，處 6 月以上 5 年以
下有期徒刑，得併科新臺幣 70 萬元以下罰金。
持有第三級毒品純質淨重二十公克以上者，處 3 年以下有期徒
刑，得併科新臺幣 30 萬元以下罰金。
持有第四級毒品純質淨重二十公克以上者，處 1 年以下有期徒
刑，得併科新臺幣 10 萬元以下罰金。
持有專供製造或施用第一級、第二級毒品之器具者，處 1 年以
下有期徒刑、拘役或新臺幣 1 萬元以下罰金。